【裁判字號】    98,交聲,3176
【裁判日期】    990118
【裁判案由】    交管條例聲異
【裁判全文】
臺灣板橋地方法院交通事件裁定        98年度交聲字第3176號
原處分機關  交通部公路總局臺北區監理所板橋監理站
異  議  人
即受處分人  甲○○
上列異議人即受處分人因違反道路交通管理處罰條例案件，對於
交通部公路總局臺北區監理所板橋監理站中華民國98年8 月17日
以板監裁字裁41-Q00000000號所為之處分（原舉發案號：宜蘭縣
政府警察局宜警交字第Q00000000 號），聲明異議，本院裁定如
下：
    主  文
異議駁回。
    理  由
一、原處分意旨略以：異議人即受處分人甲○○騎乘其所有車號
    Ａ２Ｚ－９８２號重型機車，於民國九十八年五月二十二日
    晚間八時三十五分許，行經宜一九一線與宜四線路口（屬宜
    蘭縣境），因有變更屬汽車電系重要設備之頭燈，不申請公
    路主管機關施行臨時檢驗而行駛之違規，經宜蘭縣政府警察
    局交通警察隊員警當場舉發，遂依道路交通管理處罰條例第
    十八條第一項之規定，裁處罰鍰新臺幣（下同）二千四百元
    ，並責令檢驗。
二、本件異議人則以：員警舉發之採證照片只拍攝燈泡色部分，
    並無法遽以證明伊機車係改裝ＨＩＤ（氣體放電式燈泡，下
    稱ＨＩＤ）頭燈，且舉發時並無監理所專業人員判定，應屬
    無效之舉發，為此聲明異議云云。
三、按汽車（含機器腳踏車）車身式樣、輪胎隻數或尺寸、燃料
    種類、座位、噸位、引擎、車架、車身、頭燈等設備或使用
    性質、顏色、汽車所有人名稱、地址等如有變更，均應向公
    路監理機關辦理登記，前項變更登記，除汽車所有人名稱、
    地址等變更時，免予檢驗外，餘均須檢驗合格，道路交通安
    全規則第二十三條第一項、第二項定有明文。再按汽車車身
    、引擎、底盤、電系等重要設備變更或調換，或因交通事故
    遭受重大損壞修復後，不申請公路主管機關施行臨時檢驗而
    行駛者，處汽車所有人二千四百元以上九千六百元以下罰鍰
    ，並責令其檢驗，道路交通管理處罰條例第十八條第一項亦
    有明定。
四、經查：
  (一)異議人所有之Ａ２Ｚ－９８２號重型機車，確已變更頭燈之
    電系重要設備，嗣於前揭時、地行駛時為警攔停舉發乙節，
    業據證人即舉發員警白榮文於本院九十八年十二月十七日訊
    問時，具結證述：「（本件舉發經過情形？）我當時任職宜
    蘭縣政府警察局交通警察隊礁溪分隊，當時我在礁溪宜四線
    及一九一線路口，看到騎士的機車裝載ＨＩＤ散熱器頭燈，
    我就攔停舉發，當時我還有問異議人，跟他講『你裝這燈太
    亮了，晚上會妨害到對向車輛的視線，你是不是改裝散熱器
    頭燈？』當時他承認有改裝。」、「（你認定異議人改裝散
    熱器頭燈的判斷依據，除了燈看起來很亮以外，還有無其他
    判斷依據？）我就是以他燈很亮、很刺眼來判斷，而且異議
    人頭燈的燈泡是長方形，與一般頭燈是圓形燈泡不同，我當
    時有拍照，就是卷附的這三張照片。現在的法規並不是禁止
    車主改裝散熱器頭燈，而是要求改裝後要去監理機關申請變
    更，如果經監理機關認可，會在行照上加註其附加配備。」
    、「（所以當你把舉發通知單交給異議人收執時，他並沒有
    爭執改裝ＨＩＤ頭燈？）是的，他沒有爭執，只有拜託我不
    要開單。異議人是和他朋友分騎二部機車來宜蘭玩，二部機
    車都有改裝ＨＩＤ頭燈，另一輛機車是我同事舉發。」等語
    綦詳，並有與其所述相符之採證照片三張在卷可稽。證人白
    榮文既親眼目睹異議人之違規，自得為交通案件之證人，其
    上開證詞已經具結程序之擔保，其與異議人並無仇恨怨隙，
    當無胡亂指摘反自陷偽證罪責之理，且證人白榮文對於舉發
    經過能詳細陳述，足認其記憶清晰，並無瑕疵可指，堪予採
    信。
  (二)再者，頭燈乃汽車（含機車）電系之重要設備，此觀諸道路
    交通安全規則第二十三條第一項、第二項，以及對照道路交
    通管理處罰條第十八條第一項及第十六條第一項第二款之規
    定，即甚明瞭。是以只要車輛之頭燈設備有所變更或調換，
    即須申請公路主管機關施行臨時檢驗，不以更換為ＨＩＤ頭
    燈者為限。異議人所有之Ａ２Ｚ－９８２號機車頭燈確經變
    更調換，卻未申請臨時檢驗而行駛之事實，非但業經證人白
    榮文證述明確，且異議人經本院通知，未於前揭期日到庭接
    受訊問，其於聲明異議狀中亦僅爭執員警之舉證不足以證明
    換裝ＨＩＤ頭燈，對於其並未改裝機車頭燈此等有利於己之
    事項，復未提出任何證據以供本院審酌，是以異議人空言指
    摘員警舉發不實云云，自非可採。
五、綜上所述，異議人於前揭時、地，確有汽車電系重要設備變
    更，不申請公路主管機關施行臨時檢驗而行駛之違規，堪予
    認定。從而原處分機關援引首揭規定，裁處罰鍰二千四百元
    ，並責令檢驗，於法並無違誤，應予維持。本件異議人之異
    議無理由，應予駁回。
據上論斷，應依道路交通管理處罰條例第八十七條第二項，道路
交通案件處理辦法第十九條，裁定如主文。
中    華    民    國    99    年    1     月    18    日
                  交通法庭  法  官  劉元斐
上列正本證明與原本無異。
如不服本裁定，應於裁定送達後五日內敘明抗告理由，向本院提
出抗告狀。
                            書記官  張懿端
中    華    民    國    99    年    1     月    18    日

司法院資訊處製作；財團法人民間司法改革基金會備份。
